【裁判字號】    89,易,156
【裁判日期】    890831
【裁判案由】    公共危險
【裁判全文】
臺灣桃園地方法院刑事判決                          八十九年度易字第一五六號
    公  訴  人  臺灣桃園地方法院檢察署檢察官
    被      告  丙○○
右列被告因公共危險案件，經檢察官提起公訴（八十八年度偵字第一八四五五號），
本院判決如左：
    主  文
丙○○無罪。
    理  由
一、公訴意旨略以：被告丙○○於民國八十四年間向證人乙○○（起訴書誤載為甲○○）承租桃園縣中壢市成功里一三鄰上內壢一七號廠房，經營昇扶公司，從事電
    話線加工生意，原應注意用電及消防安全，定時維修管理電源及電線，以防止火
    災之發生，而依當時情形又非不能注意，竟未加以維修，嗣於八十八年八月十五
    日中午十二時許，在上址因使用電力不慎引燃大火，非但使上址付之一炬，並延
    燒及鄰近甲○○所經營之全美花店倉庫，因認被告涉有刑法第一百七十三條第二
    項之失火燒燬現供人使用之住宅罪嫌。
二、按「犯罪事實應依證據認定之，無證據不得推定其犯罪事實。」刑事訴訟法第一
    百五十四條定有明文。刑事訴訟制度受「倘有懷疑，則從被告之利益為解釋」、
    「被告應被推定為無罪」之原則所支配，故得為訴訟上之證明者，無論為直接或
    間接證據，須客觀上於一般人均不致有所懷疑，而達於確信之程度者，始可據為
    有罪之認定，倘其證明尚未達於「確信」之程度，而有合理可疑存在時，即難據
    以為被告之不利認定，換言之，在法律判斷上，即不能為被告有罪之認定。公訴
    人認被告涉犯刑法第一百七十三條第二項之失火燒燬現供人使用之住宅罪嫌，無
    非以桃園縣中壢市成功里一三鄰上內壢一七號昇扶公司於八十八年八月十五日發
    生火災、火災現場照片、桃園縣警察局火災原因調查報告書及證人即義勇消防隊
    總幹事丁○○證稱：當日伊至現場時火勢已很大，雖有看見附近有人辦廟會，地
    上也有焚燒紙錢的痕跡，但救火時未看見有人燒紙錢等語等為據。訊據被告堅決
    否認有失火燒燬現供人使用住宅之行為，辯稱「：火災發生當天，我不在工廠，
    當天中午十二點多我回工廠時，火已被撲滅，我問附近鄰居得知火是從全美花店
    延燒到我工廠，不是我使用電力不當，引起火災：」等語。
三、經查坐落桃園縣中壢市成功里一三鄰上內壢一七號之三間房屋分別為證人乙○○
    、甲○○及陳椅煌所有，其中二間為證人陳椅煌經營之風管工廠及證人甲○○經
    營之全美花店倉庫，另一間則為證人乙○○於八十四年間起出租予被告丙○○經
    營電話線加工廠「昇扶公司」，八十八年八月十五日中午十二時四十三分許昇扶
    公司及全美花店倉庫發生火災，經桃園縣警察局消防隊前往救火，至同日下午一
    時三十五分許將火勢撲滅，並鑑定火災發生原因，其火災調查報告書認「：勘查
    十七號（昇扶公司及全美花店倉庫）燒損情景：檢視位於十七號（昇扶公司及全
    美花店倉庫）內部物品、裝潢木板燒燬、鋼骨、屋頂、牆壁受熱、變色、彎曲、
    塌陷及火流延燒路徑，昇扶公司較全美花店為嚴重：勘查十七號（昇扶公司及全
    美花店倉庫）中間通道燒損情景：以昇扶公司一側較全美花店一側為嚴重，顯示
    火在十七號（昇扶公司）燒的時間較久、燒的較劇：昇扶公司窗戶燒損情景，以
    內側較外側嚴重，顯示火是由昇扶公司內側向外側延燒：起火戶是在中壢市成功
    里上內壢一七號（昇扶公司）：檢視位於十七號（昇扶公司）內部：以原料區較
    ：為嚴重：中央一側較前側、較後側為嚴重：起火處是在十七號（昇扶公司）原
    料區中央一側處：經勘查暨清理起火處，發現有嚴重被火燒燬之電源線、插頭及
    插座外，無其他引火物：發現烤箱內部有電話線半成品處於加工（溫）定型狀態
    ，檢視電源開關發現電源開關呈現跳脫現象，顯示火災發生時起火戶有使用電力
    之情形：故起火原因不排除使用電力不慎引火之可能性：」，此有證人甲○○、
    乙○○、陳椅煌及被告警訊筆錄、桃園縣警察局火災調查報告書（內附現場照片
    計七十二幀）附偵查卷可參，而證人即桃園縣消防局隊員己○○於八十九年二月
    十七日本院調查時亦證述「：因昇扶公司內我們發現烤箱是處於加溫狀態，電源
    開關有跳脫現象，而起火處發現電源線、插頭、插座有嚴重燒燬，以使用電力不
    慎之引火之可能性較大：：」等詞，然經本院訊問證人己○○現場有無發現插座
    之插頭插太多或使用延長線致電力負荷過重現象，證人己○○回答「：因已嚴重
    燒燬，看不出來：」，由於電力使用不慎之情形，可能係使用負載過大，造成負
    載不能，電線過熱，或電線短路，引燃旁邊之可燃物品，或電線老舊均可能引起
    上述種情形，原因不一而足，縱使該次火災係因電力使用不慎所引起，亦不能遽
    以推論被告需就該次火災負刑事責任，況且前揭火災調查報告書所記載之起火原
    因係使用「不排除使用電力不慎引火之可能性」、「以使用電力不慎引火之可能
    性較大」等語句，而所謂「不排除」、「可能性較大」，均屬不確定之用語，僅
    以該份調查報告書所記載之起火原因，尚不能逕予認定該次火災係由「使用電力
    不慎」所致；又根據偵查卷第九頁之現場草圖所示，疑為起火點處則是在證人陳
    椅煌所經營之風管工廠與證人甲○○經營全美花店倉庫間之空地，證人即繪製上
    開現場草圖之桃園縣警察局中壢分局內歷派出所警員朱國龍於八十九年七月六日
    本院調查時證述「：當初我到現場看陳椅煌工廠門口有燒紙錢痕跡，面對花店倉
    庫之牆壁正好有缺口，倉庫又堆滿保麗龍易燃物，所以判定該處可能為起火點，
    而受災戶都說發生火災時風管工廠在拜拜燒紙錢，火是從該處燒起：」等語，且
    證人丁○○、戊○○（居住在桃園縣中壢市成功里上內壢一八號）亦均證稱「：
    我（指證人丁○○）到場後花店及電話線工廠已是大火：後面風管工廠與花店相
    隔之鐵皮牆已被消防隊切開一個可供出入之洞，我看到風管工廠裡有三、四桌菜
    ，雖無客人，但那些菜剩很多，我又看到一中年婦女及男子在鐵皮圍牆前刷洗地
    ，地有燒過冥紙痕跡，離火苗約一公尺，隔著鐵皮圍牆，而當時火勢很大：」（
    八十九年三月二十八日本院調查時）、「：當時我（指證人戊○○）趕到時花店
    火勢很大，還沒有燒到昇扶公司，我有引昇扶公司之水滅火，水太弱無法撲滅，
    結果火就延燒過去也昇扶公司燒掉：：」（八十九年四月二十七日本院調查）等
    詞，綜上所述，本案並無確切之證據，足認本件火災之起火戶確為中壢市成功里
    上內壢一七號之昇扶公司及昇扶公司發生火災係由於被告電力使用不慎所致，又
    縱認係電力使用不慎所致，然所謂電力使用不慎之情形容有多種原因，況亦無積
    極證據可認被告具客觀注意義務之違反，此外，復查無其他積極證據足認被告人
    具公訴人所指之犯行，其犯罪不能證明，即應為無罪之諭知。
據上論斷，應依刑事訴訟法第三百零一條第一項判決如主文。
本案經檢察官呂理銘到庭執行職務。
中      華      民      國    八十九    年      八      月    三十一    日
                                臺灣桃園地方法院刑事第五庭
                                    法  官  林  婷  立
如不服本判決，應於判決送達後十日內，向本院提出上訴狀。


司法院資訊處製作；財團法人民間司法改革基金會備份。
